【裁判字號】    89,訴,1152
【裁判日期】    900509
【裁判案由】    營業稅
【裁判全文】
臺北高等行政法院裁定                            八十九年度訴字第一一五二號
                              .
    原      告  統一超商股份有限公司
    代  表  人  甲○○
    訴訟代理人  施博文（會計師）
    被      告  台北市稅捐稽徵處
    代  表  人  乙○○處長）.
    訴訟代理人  丁○○
                丙○○
右當事人間因營業稅事件，原告不服財政部中華民國八十九年七月十八日台財訴字第
○八九一三五四三四八號再訴願決定，提起行政訴訟。本院裁定如左：
    主  文
原告之訴駁回。
訴訟費用由原告負擔。
    理  由
一、按訴訟標的為確定判決或和解之效力所及者，行政法院應以裁定駁回之，為行政
    訴訟法第一百零七條第一項第九款所明定。
二、查原告係兼營銷售免稅貨物之營業人，其八十及八十一年度營業稅原係按行為時
    兼營營業人營業稅額計算辦法第三條、第四條及第五條規定，將其免稅銷售淨額
    列入計算，不得扣抵進項稅額之比例計算應納營業稅，並繳納完畢。嗣財政部將
    「兼營營業人營業稅額計算辦法」於八十一年八月二十五日以台財稅第八一一六
    七五六六○號函修正第八條之一前段，修正為「兼營營業人最近三年內無重大逃
    漏稅，且帳簿記載完備，能明確區分所購買貨物、勞務或進口貨物之實際用途者
    ，得向稽徵機關申請核准採用直接扣抵法，按貨物或勞務之實際用途計算進項稅
    額可扣抵銷項稅額之金額及進口貨物、購買本法第三十六條第一項勞務之應納稅
    額。」乃依增訂之稅捐稽徵法第一條之一規定，請求依新辦法第八條之一之精神
    ，按貨物之實際用途計算進項稅額，可扣抵銷項稅額之金額，向被告機關申請退
    還八十年度及八十一年一月至八月部分溢繳之稅款，經被告機關駁回後，原告對
    該二年度之稅款，均提起訴願、再訴願及行政訴訟，案經行政法院（八十九年七
    月一日起改制為最高行政法院）就原告申請退還八十年度溢繳稅款部分以八十六
    年度判字第八六七號判決，就原告申請退還八十年一月至八月之溢繳稅款部分以
    八十六年度判字第九二八號判決，均認主管機關基於法律授權所訂定之各種命令
    ，於不違反法律授權意旨之限度內，並非不得增刪修訂或變更其見解，不能因財
    政部修改兼營營業人營業稅額計算辦法，兼採直接扣抵法，即謂原本所採之比例
    扣抵法為違法，且財政部修正上開辦法第八條之一前段，規定自八十一年九月一
    日起，欲採用直接扣抵法者，除須兼營營業人帳簿記載完備，能明確區分所購買
    貨物、勞務或進口貨物之實際用途者外，並須向稽徵機關申請核准者，始得採用
    直接扣抵法，並非一經修改，所有兼營營業人即當然適用新修改之直接扣抵法，
    原告於八十一年八月三十日前兼營銷售應稅及免稅貨物，既依當時財政部所訂「
    兼營營業人營業稅額計算辦法」以比例扣抵法計算並已繳清稅款，其主張財政部
    原訂辦法為違法申請退稅，應屬無據為由，駁回原告之訴，此有上開行政法院八
    十六年度判字第八六七號、第九二八號判決影本各一份附在原處分卷可稽。本件
    原告之訴與上開二案，其訴訟當事人、訴之聲明相同，訴訟標的亦均係依據財政
    部修改兼營營業人營業稅額計算辦法第八條之一之規定，主張應依稅捐稽徵法第
    一條之一之規定，應從新從輕，採用直接扣抵法計算稅額，退還溢繳之稅款，訴
    訟標的亦完全相同，自應為前開確定判決效力所及，依首開條文之規定，應以裁
    定駁回原告之訴。本件訴願、再訴願機關不察，就實體加予認定，而為駁回之決
    定，其理由雖異，惟結果並無不同，本院即無再予撤銷原處分及一再訴願決定之
    必要。又本件原告之訴既因違背一事不再理之原則應以裁定駁回，則兩造爭執原
    告申請之時，系爭案件是否屬於財政部八十六年一月十八日台財稅第八五一九二
    八七九○號函釋發布前已提起行政救濟且尚未確定之案件，及原告申請本件退稅
    是否已逾五年期間，已無再審究之必要，倘原告對系爭案件是否屬於財政部八十
    六年一月十八日台財稅第八五一九二八七九○號函釋發布前已提起行政救濟且尚
    未確定之案件，仍有爭執，應另循再審程序爭執，不得就同一案件再行起訴，合
    併敘明。
三、依行政訴訟法第一百零七條第一項第九款、第一百零四條、民事訴訟法第九十五
    條、第七十八條，裁定如主文。
中    華    民    國    九十    年      五      月          九          日
                           臺 北 高 等 行 政 法 院  第 一 庭
                                       審 判 長 法  官  鄭忠仁
                                                法  官  楊莉莉
                                                法  官  林金本
右為正本係照原本作成。
如不服本裁定，應於送達後十日內向本院提出抗告狀（須按他造人數附繕本）。
中    華    民    國    九十    年      五      月          九          日
                                                書記官  簡信滇


司法院資訊處製作；財團法人民間司法改革基金會備份。
